臺灣士林地方法院刑事判決
110年度交簡上字第60號
上  訴  人  臺灣士林地方檢察署檢察官
上  訴  人  
即  被  告  陳柏翰


上列上訴人因被告過失致死案件，不服本院於中華民國110年9月
2日所為110年度審交簡字第215號第一審刑事簡易判決（原起訴
案號：109年度偵字第20089號），本院管轄第二審之合議庭判決
如下：
    主  文
原判決撤銷。
陳柏翰汽車駕駛人，行經行人穿越道不依規定讓行人優先通行，
而犯過失致人於死罪，處有期徒刑伍月。緩刑參年，並應於緩刑
期內，依如附件所示本院一一一年度交簡上附民字第三號調解筆
錄所載之調解內容履行。
    事  實
一、陳柏翰於民國109年11月3日上午1時30分許，騎乘車牌號碼0
    00-0000號普通重型機車行經速限每小時50公里之臺北市大
    同區重慶北路3段120巷口時，本應注意行車速度應依速限標
    誌或標線之規定，且汽車行近行人穿越道，遇有行人穿越時
    ，無論有無交通指揮人員指揮或號誌指示，均應暫停讓行人
    先行通過，以及汽車行駛時，駕駛人應注意車前狀況，隨時
    採取必要之安全措施，而依當時天候雨、夜間有照明、柏油
    路面濕潤無缺陷、無障礙物、視距良好等情狀並無不能注意
    之情事，竟疏未注意而以時速63公里貿然前行，適有陳三郎
    未依號誌指示闖紅燈行走於重慶北路三段與重慶北路3段120
    巷口北側之行人穿越道穿越道路，見狀閃避不及而遭陳柏翰
    所騎機車撞擊，致陳三郎受有顱內及胸腔內出血而死亡。陳
    柏翰於事故發生後，警方據報到場處理時，當場承認為肇事
    人，對於未發覺之罪自首而接受裁判。
二、案經陳進生告訴臺灣士林地方檢察署檢察官偵查起訴。 
    理  由
壹、證據能力：
    本院引用被告陳柏翰以外之人於審判外之陳述，業經檢察官
    、被告於審理程序同意其證據能力【見本院110年度交簡上
    字第60號卷（下稱本院卷㈡）第84頁至第87頁】，本院審酌
    該等證據作成之情況，核無違法取證或其他瑕疵，且與待證
    事實具有關聯性，認為以之作為證據為適當，依刑事訴訟法
    第159條之5規定，均有證據能力。其餘認定本案犯罪事實之
    非供述證據，查無違反法定程序取得之情，依刑事訴訟法第
    158條之4規定反面解釋，亦具有證據能力。
貳、實體部分：
一、認定犯罪事實所憑之證據和理由：
　㈠上開事實，業據被告於偵查中、原審及本院審理中均坦承不
    諱【見臺灣士林地方檢察署（下稱士林地檢）109年度偵字
    第20089號卷（下稱偵卷）第62頁至第64頁、第175頁，本院
    110年度審交訴字第22號卷（下稱本院卷㈠）第66頁，本院卷
    ㈡第54頁、第88頁】，核與證人陳林玉麗、邱庭軍、證人即
    告訴人陳進生於偵查中之證述大致相符【見士林地檢109年
    度相字第719號（下稱相卷）第59頁至第61頁、第63頁至第6
    5頁、第125頁】，並有現場照片、監視器錄影畫面、臺北市
    政府警察局道路交通事故調查卷宗檢附之道路交通事故現場
    圖、補充資料表、談話紀錄表、調查報告表㈠㈡、當事人登記
    聯單、肇事人自首情形紀錄表、當事人酒精測定紀錄表、現
    場照片、馬偕紀念醫院乙種診斷證明書、臺灣士林地方檢察
    署相驗屍體證明書、臺北市政府交通事件裁決處110年3月8
    日北市裁鑑字第0000000000號函檢附之110年2月5日0000000
    000號車輛行車事故鑑定會鑑定意見書在卷可稽（見相卷第1
    9頁至第35頁、第67頁至第69頁、第71頁至第89頁、第93頁
    至第95頁、第114-1頁、第133頁，偵卷第163頁至第167頁）
    ，足認被告之任意性自白與事實相符，應堪採信。
　㈡按汽車駕駛人，行經行人穿越道不依規定讓行人優先通行，
    因而致人受傷或死亡，依法應負刑事責任者，加重其刑至2
    分之1，道路交通管理處罰條例第86條第1項定有明文。次按
    行車速度，依速限標誌或標線之規定；汽車行駛時，駕駛人
    應注意車前狀況，並隨時採取必要之安全措施，道路交通安
    全規則第93條第1項前段、第94條第3項亦定有明文。查被告
    為領有合格駕駛執照之人，有前開道路交通事故調查報告表
    ㈡在卷可參，其對前開規定自應知之甚詳，而依道路交通事
    故調查報告表㈠載明，當時天候雨、夜間有照明、柏油路面
    濕潤無缺陷、無障礙物、視距良好等情狀，客觀上並無不能
    注意之情事，被告未依速限行駛，復疏於注意車前狀況，並
    隨時採取必要之安全措施，未發現被害人陳三郎行經行人穿
    越道欲橫越重慶北路三段仍貿然前行，因碰撞於行人穿越道
    行走之被害人，致被害人受有前揭傷害，並因傷勢過重不治
    死亡，被告未遵守上開規定，甚為明確，其駕駛行為自有過
    失。又本件前送往臺北市車輛行車事故鑑定會鑑定意見，鑑
    定結果為：「一、陳柏翰騎乘NAU-5555號普通重型機車（A
    車）：行近行人穿越道有行人通行，不暫停讓行人先行（依
    影像)、超速行駛（依影像）。（肇事主因)二、陳三郎行人
    （B):不依號誌指示穿越道路（依影像）。（肇事次因）」
    等語，有上開鑑定意見書在卷可參（見偵卷第167頁），亦
    與本院認定相同。而被告因上開過失撞擊被害人，致被害人
    受有顱內及胸腔內出血而死亡，則被告之過失與被害人之死
    亡結果間，即具有相當因果關係。又被害人對車禍發生雖與
    有過失，仍不得解免被告本案之過失責任。
　㈢綜上所述，本案事證明確，被告犯行堪以認定，應予依法論
    科。
二、論罪科刑及撤銷改判之理由：
  ㈠按道路交通管理處罰條例第86條第1項關於汽車駕駛人，無駕駛執照駕車、酒醉駕車、吸食毒品或迷幻藥駕車、行駛人行道或行經行人穿越道不依規定讓行人優先通行，因而致人受傷或死亡，依法應負刑事責任者，加重其刑至2分之1之規定，係就刑法過失致人於死罪、過失傷害（及致重傷）罪之基本犯罪類型，對於加害人為汽車駕駛人，於從事駕駛汽車之特定行為時，或於行駛人行道、行經行人穿越道之特定地點，不依規定讓行人優先通行，因而致人受傷或死亡之特殊行為要件予以加重處罰，已就上述刑法第276條、同法第284條各罪犯罪類型變更之個別犯罪行為予以加重，而成另一獨立之罪名，自屬刑法分則加重之性質（最高法院99年度台非字第198號判決、105年度台上字第1388號判決意旨參照）。查被告騎乘機車行經行人穿越道不依規定讓行人優先通行，因而致被害人死亡，核被告所為，係犯道路交通管理處罰條例第86條第1項、刑法第276條第1項之汽車駕駛人，行經行人穿越道不依規定讓行人優先通行之過失致死罪，並應依道路交通管理處罰條例第86條第1項規定，加重其刑。公訴意旨認被告係犯刑法第276條之過失致人於死罪，尚有未洽，惟二者基本社會事實同一，且本院於審理時已告知刑法第276條、道路交通管理處罰條例第86條第1項罪名，以保障被告訴訟防禦權（見本院卷㈡第83頁），本院自得變更起訴法條予以審理，附此敘明。
　㈡檢察官依告訴人請求提起上訴意旨略以：被告騎乘機車於限
    速50公里之道路以時速63公里超速行駛，且行經行人穿越道
    撞擊被害人前無明顯減速或閃避，顯見被告違反義務之程度
    甚大；被告上開過失行為致被害人死亡，其家屬痛失至親，
    内心悲痛，足認被告本件犯罪所生損害甚鉅；而被告於肇事
    後，對於被害人家屬不聞不問、態度不佳並造成被害人家屬
    困擾，亦未與告訴人達成和解或取得告訴人諒解，其犯後態
    度難認良好，原判決未慮及此，僅量處被告有期徒刑5月，
    量刑過輕，與刑法第57條規定及罪刑相當原則、平等原則、
    比例原則未合，爰依法提起上訴，請求撤銷原判決，更為適
    法之判決等語。
　㈢被告上訴意旨略以：其已與被害人家屬及告訴人達成調解，
    希望給予緩刑讓其繼續工作賠償告訴人，爰依法提起上訴。
　㈤原審認被告罪證明確予以論罪科刑，固非無見。惟原審漏未
    敘及被告尚有未依速限行駛之過失，且被告於原審判決後之
    111年2月17日以新臺幣（下同）100萬元與告訴人及被害人
    家屬達成和解，告訴人及被害人家屬收到款項後願原諒被告
    並給予附條件緩刑之機會，有調解筆錄可稽（見本院卷㈡第7
    1頁至第72頁），是檢察官以被告尚超速行駛違反義務情節
    嚴重、被告以已達成調解為由分別提起上訴，為有理由。原
    審判決既有上開未洽之處，自應由本院予以撤銷改判。
  ㈥爰審酌被告騎乘機車未依速限行駛，且行經人行穿越道時未
    暫停讓行人通過，復未注意車前狀況之違反義務情節，及被
    告本案前尚無犯罪科刑紀錄，有臺灣高等法院被告前案紀錄
    表附卷可按，且被告雖為肇事主因，然被害人同有不依號誌
    指示穿越道路之肇事次因，非可全然歸責於被告；兼衡被告
    犯後坦認犯行，已以100萬元與告訴人及被害人家屬達成調
    解，併考量被告一時疏忽致被害人身亡，造成難以彌補之損
    害，並使被害人家屬承受傷痛等情，及斟酌被告自陳高中畢
    業之智識程度、從事幕後製作、每月收入約5萬元、未婚無
    子女、尚須扶養母親之家庭經濟狀況（見本院卷㈡第88頁）
    ，及檢察官、被告、告訴人就科刑範圍之意見（見本院卷㈡
    第71頁至第72頁、第89頁）等一切情狀，量處如主文所示之
    刑，資為懲儆。
　㈦緩刑之宣告：
　⒈按受2年以下有期徒刑、拘役或罰金之宣告，而未曾因故意犯
    罪受有期徒刑以上刑之宣告，認以暫不執行為適當者，得宣
    告2年以上5年以下之緩刑，其期間自裁判確定之日起算，刑
    法第74條第1項第1款定有明文。
　⒉查被告未曾因故意犯罪受有期徒刑以上之宣告，有臺灣高等
    法院被告前案紀錄表1份在卷可憑，符合刑法第74條第1項第
    1款所定緩刑之前提要件。本院復考量被告除為認罪陳述外
    ，已與告訴人及被害人家屬達成調解，甚有悔意，復經此偵
    審程序，信能記取教訓，而無再犯之虞，為免短期自由刑之
    流弊，本院認宣告之刑以暫不執行為適當，依刑法第74條第
    1項第1款規定，宣告緩刑3年，以啟自新。又因被告仍須分
    期賠償如附件所示之告訴人及被害人家屬，為期被告能於緩
    刑期間內，仍深知戒惕，並確實履行分期賠償被害人家屬所
    受損害，併依刑法第74條第2項第3款規定，命被告應依如附
    件所示內容向告訴人及被害人家屬支付損害賠償。另依刑法
    第74條第4項規定，上揭緩刑宣告所附帶之條件內容，亦得
    作為民事強制執行之執行名義，若被告違反上開所定負擔而
    情節重大時，足認原宣告之緩刑難收其預期效果，而有執行
    刑罰之必要者，檢察官得向本院聲請撤銷其緩刑之宣告，併
    此說明。
據上論斷，依刑事訴訟法第455條之1第1項、第3項、第369條第1
項前段，判決如主文。
本案經檢察官林士淳提起公訴，檢察官江玟萱、林在培到庭執行
職務。　　
中　　華　　民　　國　　111 　年　　4 　　月　　21　　日
            刑事第一庭　審判長法  官  陳明偉
　　　　　　                  法  官  邰婉玲
　　　　　　                  法  官  鍾  晴
以上正本證明與原本無異。
本件不得上訴。
                              書記官  李欣頻　　　　
中　　華　　民　　國　　111 　年　　4 　　月　　21　　日
刑法第276條
因過失致人於死者，處五年以下有期徒刑、拘役或五十萬元以下罰金。　　　　　　　　　　　　　　　　　　　　　　　　　

道路交通管理處罰條例第86條第1項
汽車駕駛人，無駕駛執照駕車、酒醉駕車、吸食毒品或迷幻藥駕
車、行駛人行道或行經行人穿越道不依規定讓行人優先通行，因
而致人受傷或死亡，依法應負刑事責任者，加重其刑至二分之一
。